【裁判字號】    87,上更(一),457
【裁判日期】    890510
【裁判案由】    給付貨款
【裁判全文】
臺灣高等法院民事判決  八十七年度上更(一)字第四五七號
    上  訴  人    天南營造股份有限公司
    法定代理人    葉宗璧
    訴訟代理人    羅瑞洋律師
    被上訴人      新工實業股份有限公司  設臺北市○○○路○段二七○號十三樓
    法定代理人    林瓊三      .
    訴訟代理人    莊柏林律師
    複代理人      陳英鳳律師
右當事人間請求給付貨款事件，上訴人對於民國八十五年九月二十三日臺灣臺北地方
法院八十四年度訴字第三一一七號第一審判決提起上訴，經最高法院第一次發回更審
，本院判決如左：
    主      文
原判決除確定部分外，關於命上訴人給付超過新台幣陸萬元本息部分，及該部分假執
行之宣告暨訴訟費用之裁判均廢棄。
右開廢棄部分，被上訴人在第一審之訴及假執行之聲請均駁回。
其餘上訴駁回。
被上訴人應返還上訴人新臺幣肆拾伍萬陸仟元，及自民國八十六年九月五日起至清償
日止按週年利率百分之五計算之利息。
第一審（除確定部分外）、第二審及發回前第三審訴訟費用由上訴人負擔五分之一，
餘由被上訴人負擔。
    事      實
甲、上訴人方面：
  一、聲明：
    (一)原判決除確定部分外廢棄。
    (二)右開廢棄部份，被上訴人在第一審之訴駁回。
    (三)被上訴人應返還上訴人新臺幣（下同）五十一萬六千元，及自民國八十六年九
      月五日起至清償日止按週年利率百分之五計算之利息。
    (四)訴訟費用由被上訴人負擔。
  二、陳述：除與第一審判決記載相同者，茲引用之外，補陳：
    (一)基樁散布在各處，非集中在一起，基樁雖為全部工程之一部分，但屬初期工作
      ，初期工作未做，不可能跳躍就其他部分施作，各項施工有一定之順序，如基
      樁全部完成，方可做其後續作業「樁帽、柱筋、組模配筋ＣＯＮＣ、主變基礎
      版配筋、組模ＣＯＮＣ」，此有台電第八五○二─○五九三號函可證。
    (二)依臺灣電力股份有限公司（下簡稱台電公司）輸北五(三)字第八六○三–一○八
      ○Ａ號函所載：「控制室基樁完工時係八十二年八月二十五日預定進度9.3％
      ，實際進度10.8無落後」，足見系爭工程在被上訴人混凝土試體未出問題前進
      度超前1.5％。另「四：八十二年九月一日發現試體抗壓強度不合格，工程進
      度無落後」、「七：基樁之部分試體不合格者，依契約規定對該基樁之後續作
      業：：：而暫緩施作，俟鑽心試驗合格後方能繼續施工」、「八：八十二年九
      月二十九日鑽心試驗合格後，前項：：：於八十二年十月四日完成，當完成時
      整個工程進度落後百分之四」等語，可知上訴人原來之工程進度並未遲延，直
      至發現試體抗壓強度不合格，因此後續作業需暫緩施作，致無法全面施工，俟
      鑽心試驗合格繼續施工至完成，工程進度落後百分之四。此百分之四之遲延係
      因被上訴人供應混凝土之試體壓驗不合格所造成，鑑定報告既認影響工期以十
      七點二天計算較屬合理，則依上訴人與台電之合約，每逾一天罰三萬元，故五
      十一萬六千元應由被上訴人負責賠償。
    (三)至八十二年九月一日至同年十月二日期間仍持續施工之原因，係因基樁是埋在
      地底下四、五公尺深之處，為鑽心試驗自須將地下室開挖至基樁處。被上訴人
      所述：「上訴人於鑽心試驗之前，仍訂購混凝土」等語，係因為鑽心試驗將地
      下室開挖後，為防止崩落，而繼續施作某些安全措施。
    (四)另被上訴人抗辯：鑽心實驗已合格，其並無責任。上訴人於以後之施工中
      應可趕工。上訴人可先施作其他工程等語，皆無可採。依被上訴人所出具之
      品質保證書第八款載：「試體經送壓驗，未達標準時，由本廠負責」，所謂由
      本廠負責，是指：只要是試體壓驗未達標準，縱使以後已經補救，但因此所造
      成延宕工程之損失，概應由被上訴人負責。蓋在試體壓驗不合格時，於確定補
      救措施之前，工程皆需停工，以避免嗣後確定無法補救而需全部拆毀重做之損
      失，雖鑽心實驗後被認定合格，但此段時間對工期之影響，自應由被上訴人負
      責。被上訴人供應之混凝土發生試體不合格情況後，台電對工程之品質更嚴格
      注意，，且因工程進度已受影響，小包之調度不一定能配合趕工，故上訴人事
      實上無法於以後之施工中將落後之工期趕上，並非上訴人故違誠信原則不趕工
      。況且，工程施作有一定之順序，在全部三十三支基樁未完全完工前，不可能
      跳躍先施作後面之工作，被上訴人主張上訴人可施作其他工作，應係誤會。
    (五)本件何以遲至八十二年九月二十七日始「鑽心取樣」再送試驗？九月二十九日
      試驗結果既全部合格，又何以遲至同年十月二十一日始續行澆注大底？查試體
      經壓驗不合格，係屬於重大問題，如需拆除重做，兩造均相當緊張，故發現試
      體不合格至決定何時鑽心取樣，期間兩造均與台電接洽，此段期間上訴人不可
      能有故意施延之情形。又遲至同年十月二十一日始澆注大底，是因進行其他必
      須工程所致，依台電回函，因試體不合格，基樁之後續作業「樁帽、柱筋、組
      模配筋ＣＯＮＣ、主變基礎版配筋、組模ＣＯＮＣ」之工作需暫緩施作，俟鑽
      心試驗合格後方能繼續施工，足見澆注大底與基樁之間確有其他之工程須依順
      序進行。
    (六)被上訴人於原審判決後，業已提供擔保實施假執行，於八十六年九月五日以前
      如數取得其所請求之金額，則依民事訴訟法第三百九十五條之規定，上訴人得
      為上訴聲明第三項之請求。
  三、證據：除援用歷審所提證據外，補提基樁施工之圖及臺灣臺北地方法院民事執
      行處函各一件為證；
      並聲請函詢中華民國建築技術學會有關鑑定意見之理由。
乙、被上訴人方面：
  一、聲明：
    (一)上訴駁回。
    (二)第二審及發回前第三審訴訟費用均由上訴人負擔。
  二、陳述：除與第一審判決記載相同者，茲引用之外，補陳：
    (一)試體之塑製過程與實際基樁有別，故混凝土強度如有疑義，應以實際基樁之鑽
      心試驗為準，本件混凝土既經鑽心試驗達到標準而全部認為合格，則應認無瑕
      疵，上訴人自不得請求賠償。關於品質保證書所載「試體經送壓驗，未達標準
      時，由本廠負責」，是指品質保證之意，即保證被上訴人所提供之混凝土合於
      鑽心試驗之標準即可。
    (二)中華民國建築技術學之鑑定報告書與證人張金河證言、工程日報表不相符合，
      無足採認：
      依鑑定報告書八–(二)謂：「：：：期間若有部份基樁品質未確認合格前，即使
      未受勒令暫時停工之處分，承包商亦不得施作後續大底、排筋、灌漿等等工程
      項目，頂多僅能在部份合格之樁位作零星整修維護工作，幾乎是半停頓狀態。
      故七支基樁因材料品質有疑慮期間，對於預定工程進度確有影響。甚而工期之
      掌握，必然會造成影響」等語，惟依台電北區施工處承辦人張金河證稱：「七
      支的部分要挖下去檢查鑽心試驗，就不能作正常工程，其他的則正常施工，至
      於台電八五０二─０五九三號函的「持續施工」是指正常的施工及七支的部分
      挖下去查看的施工」、「依據合約，正常的我們繼續做，有問題的我們繼續檢
      查，檢查完畢後，正常的也還沒做完，所以就一起再繼續做」、「全部工期是
      四三０天，很難評估這部分施工有無延誤工期，因為有問題的檢查完畢以後，
      正常的也還沒有結束，所以就正常的及有問題的同時繼續一起做下去」、「工
      程是7.17開始做基樁，9.1、9.10、9.16三次試驗不合格，合格的繼續施工做
      基樁樁頭處理，不過根據日報表很難看出合格的繼續施工多久，不合格的檢查
      了多久時間」、「並非全部不能分段施工。」云云；另工程日報表記載：「
      82.08.29開挖第一層，82.09.30支橕第一層。82.09.03開挖第二層，82.09.05
      完畢。82.09.06樁頭處理，82.09.21完畢。82.09.25澆注混凝土二○八立方公
      尺。82.09.27鑽心試驗。82.10.04樁帽施作，澆注混凝土一四九立方公尺」；
      再台電公司輸變電工程處北區施工處輸北五三字第八五０二─０五九三號函第
      三點謂：「另查承包商（指上訴人公司）於八十二年九月一日至八十二年十月
      二日期間仍持續施工」。綜上可知，即使少數基樁之試體不合格，上訴人仍持
      續施工「並無停頓」，其仍繼續開挖澆注其他未完成基樁，或處理已澆注基樁
      之樁頭樁帽部分，當無誤工程情事。故上訴人所稱因混凝土試體送達台電公司
      試驗不合格，自八十二年九月一日停工，嗣經鑽心試驗合格始於八十二年十月
      二日復工云云，委不足採。況且，本件工程期有四百三十多天，有一年多時間
      ，不可能因為基樁一小部分之問題，即延誤全部工程之進行。
    (三)被上訴人所供應之預拌混凝土縱有七支試體不合格，與上訴人承包台電公司之
      工期進度落後百分之四，並無因果關係：
      １被上訴人僅負責供應混凝土，其他如開挖、築成版模、綁束鋼筋、樁頭樁帽
        整修等階段，均由其他廠商向上訴人承攬。依上訴人所提第十一次部分款核
        付書係載：「1,050,000（逾期暫扣款）（3萬×35天）。備註：(2)第二期水
        電、衛生、電梯、消防設備及內外裝修完成。」，亦無核付日期或何時逾期
        之記載，且與上訴人所稱停工天數僅三十一天者亦不符。況其內容僅涉及水
        電衛消等末階段工程，與基樁澆注之基礎工程顯然無關，即不得以其他逾期
        情事混充係鑽心試驗所生之損害。
      ２況基樁僅為全部工程之一部分，屬初期工作，而鑽心試驗僅須就不合格試體
        來源之特定基樁為之，如須拆除重作，亦僅拆除該基樁即可，毋須全面停工
        受測。即自八十二年六月十日出貨至八十二年九月一日，為八十三日的工作
        天，是上訴人尚有三百四十七日之工作天可處理此七支試體不合格之基樁。
        且上訴人仍持續施工「並無停頓」，其甚至於鑽心試驗之前二日，仍訂購鉅
        量混凝土以澆注施作。
  三、證據：除援用歷審所提證據外，補提台電公司輸變電工程處北區施工處輸北五
      三字第八五０二─０五九三號函一份為證。
    理      由
一、本件被上訴人起訴主張：上訴人因承攬台電公司大直變電所之新建土木建築工程
    ，於八十二年一月六日與被上訴人簽訂合約，約定由被上訴人出售預拌混凝土與
    上訴人，採按月結帳方式付款，上訴人應於出貨日之次月一日給付貨款。訂約後
    被上訴人依約出貨，上訴人竟自八十二年六月十日起陸續積欠貨款，包括待收款
    二筆及保留款總計一百二十六萬三千二百六十二元未付等情，求為命上訴人給付
    一百二十萬五千一百十六元及自八十四年三月一日起算之法定遲延利息之判決（
    其中六十八萬九千一百十六元本息部分，經本院前審維持原審所為上訴人敗訴之
    判決，未據上訴人聲明不服，已告確定）。
二、上訴人則以：伊承攬台電公司之工程均按進度施工，向無落後，甚至有超前情形
    ，因被上訴人供應之預拌混凝土於八十二年七月二十四日至八月二十二日所塑製
    之試體，經於九月一日送台電公司壓驗結果，發現有部分試體強度不合規定，台
    電公司要求上訴人停工，隨後再於同年九月十日及十六日作試驗仍有相同情形，
    雖其後以「鑽心取樣」方式試驗結果全部合格，但已延誤工程進度，因此預拌混
    凝土之因素，造成工程進度落後百分之四，加上原超前之進度，共計影響工期百
    分之五點五。惟鑑定報告既認影響工期應以十七點二天計算較屬合理，則依上訴
    人與台電公司之合約，每逾一天罰三萬元，合計五十一萬六千元應由被上訴人負
    責賠償，上訴人自得執此損害金額與上訴人應給付與被上訴人之貨款相抵銷等語
    ，資為抗辯。並以被上訴人於第一審判決後已提供擔保實施假執行，於八十六年
    九月五日前已如數取得所請求之金額，上訴人爰依民事訴訟法第三百九十五條第
    二項規定，求為命被上訴人返還之判決。
三、被上訴人起訴主張之事實，業據其於原審提出合約書、明細表、統一發票、送貨
    單等件為證（原審支付命令卷第四頁至第十八頁），且為上訴人所不爭執，應堪
    信為真實。又查上訴人供應之預拌混凝土於八十二年七月二十四日至八月二十二
    日間塑製之試體，於九月一日、九月十日、十六日作試體強度試驗均有不合規定
    情事，經兩造與業主台電公司洽商決定再為「鑽心取樣」試驗，至九月二十七日
    經兩造會同台電公司人員取樣後，於九月二十九日試驗結果全部合格，上訴人於
    合格後之十月二日始復工等情，業據上訴人陳明在卷，並於原審提出混凝土試體
    抗壓強度試驗報告五紙為證（原審被證三、四、五），復為被上訴人所不爭執，
    亦堪採信。
四、本件兩造爭執之重點，在於：被上訴人對其供應之混凝土試體強度不合規定，致
    上訴人再花費試驗時間及不能施作後續工作，因而延宕工期，縱其後全部品質合
    格，被上訴人是否對上訴人工期之延宕應以賠償？被上訴人於八十二年二月十日
    所立「品質保證書」第八款載明：「試體經送壓驗，未達標準時，由本廠負責」
    （原審被證一第七頁）之意義為何？綜觀該「品質保證書」第一款：「按輸工處
    （即指業主）審定合格後之配比拌合。」、第二款：「運送途中決不擅加『減水
    劑』、『緩凝劑』、『水』或任何附加劑」，已見被上訴人就其供應之混凝土保
    證應具備何種具體品質。其後再於第七款：「試體由輸工處指定，隨時取樣，經
    標誌後由廠方負責保養，並按期送輸工處所指定機關壓驗」、第八款：「試體經
    送壓驗，未達標準時，由本廠負責」明訂試體送驗之事宜，此二款係針對混凝土
    試體送壓驗不合格時之解決方法；易言之，當試體送壓驗不合格時，必須再作測
    試、甚至實體之鑽心取樣試驗，在鑽心取樣試驗合格前，後續作業如「椿帽、柱
    筋、組模、配符、混凝土主變基礎版配筋、組模、混凝土」等工作均無法繼續進
    行（詳如後六、(一)所述），故縱令以後鑽心取樣之結果合格，惟在鑽心試驗結果
    合格前因而導致工程延宕之損失，應由何人負擔之問題予以規範，此亦由條文使
    用「試體經送壓驗未達標準即應負責」之字詞，而非記載「混凝土未達前開品質
    者負責」或「混凝土送鑽心取樣不合格者始負責」之表示，益證被上訴人之真意
    在於：就混凝土之試體送驗未達標準時，若肇致工程延誤，即願意負責，足堪認
    定。
五、再就上訴人因被上訴人供應之混凝土試體不合格致延誤工期之日數，予以詳述如
    下：
  (一)被上訴人提供之混凝土試體強度於八十二年九月一日、十日、十六日三次測試後
    ，於全部三十三支基樁中有七支不合規定，其後兩造與業主台電公司決定就不合
    格之七支作鑽心取樣，上開程序是否對上訴人施作之工程造成影響？參酌業主台
    電公司於八十六年四月二十一日輸北五（三）字第八六○三─一○八○Ａ號函（
    更審前本院卷第五十五、五十六頁）所載：「控制室基樁完工時係八十二年八月
    二十五日預定進度9.3%，實際進度10.8%無落後」，足知系爭工程在被上訴人供
    應之混凝土試體未出問題前，上訴人之進度超前1.5%；該函又載：「四：八十二
    年九月一日發現試體抗壓強度度不合格，工程進度無落後」、「七：基樁之部分
    試體不合格者，依契約規定對該基樁之後續作業「椿帽、柱筋、組模、配符、混
    凝土主變基礎版配筋、組模、混凝土之工作需暫緩施作，俟鑽心試驗合格後方能
    繼續施工」、「八：八十二年九月二十九日鑽心試驗合格後，前項『椿帽、柱筋
    、組模、配符、混凝土主變基礎版配筋、組模、混凝土』於八十二年十月四日完
    成，當完成時整個工程進度落後百分之四」等語；再參照證人即業主台電公司北
    區施工處承辦人張金河結證：「七支的部分要挖下去檢查鑽心試驗，就不能作正
    常工程，其他的則正常施工，至於八五０二─０五九三號函之持續施工是指正常
    的施工及七支的部分挖下去查看的施工」、「依据合約，正常的我們繼續做，有
    問題的我們繼續檢查，檢查完畢後，正常的也還沒做完，所以就一起再繼續做」
    、「全部工期是430天，很難評估這部分施工有無延誤工期，因為有問題的檢查
    完畢以後，正常的也還沒有結束，所以就正常的及有問題的同時繼續一起做下去
    」等語綦詳（更審前本院卷第三十八、三十九頁）。可知：上訴人原來之工程進
    度並未落後，直至發現試體抗壓強度不合格情事，上訴人就不合格之七支基樁之
    後續作業必須暫緩施作後續作業，而須另花費試驗檢查時間，就合格之其餘基樁
    雖可繼續施作，惟無法全面施工，必須俟不合格之七支基樁作完鑽心試驗且合格
    後，始得繼續施工，直至八十二年十月四日工程進度已落後百分之四之情形，足
    堪認定。被上訴人以上開台電公司函件所載：「控制室基樁完工時係八十二年八
    月二十五日預定進度九．三%，實際進度10.8%無落後」，即認上訴人就系爭工程
    並無任何遲延云云，其僅執尚未發生試體抗壓強度不合格前之超前進度，而置因
    試體抗壓不足至檢驗合格後之落後進度而不論，顯非可採。
  (二)再觀中華民國建築技術學會於斟酌地下室施工平面圖、工程總進度（計畫）表、
    台電公司自八十二年九月一日至十月二日之工程日報表及預拌混凝土出貨明細表
    後，在（八六）建技字第一七三號鑑定報告書（鑑定報告書外放）之第八項鑑陳
    ：「七支基樁因預拌混凝土試體抗壓強度不合格，對於工期的影響：預拌混凝土
    運載到工地澆置前取樣作試體，需先經過保養期後再作試壓，若因試壓不合格，
    再作現場鑽心體取樣測壓，以確認實際施工品質是否符合規定強度。期間若有部
    份基樁品質未確認合格前，既使未受勒令暫時停工之處分，承包商亦不得施作後
    續大底、排筋、灌漿等等工程項目，頂多僅能在部份合格之樁位作零星整修維護
    工作，幾乎是半停頓狀態。故七支基樁因材料品質有疑慮期間，對於預定工程進
    度確有影響，甚而工期之掌握，必然會造成影響」、鑑定人其後並補充說明：「
    一般整棟建築工程之基礎施工，皆需整體基樁施作確認妥當之後才灌注大底、排
    置地樑等後續工程。本案雖僅為七支基樁品質有疑慮，然因散佈於基礎各處，影
    響大部份面積之後續施工」云云（更審前本院卷第一四三頁反面、第一四四頁）
    ，與前開台電公司之函覆及證人張金河證述內容，互核一致，是故被上訴人供應
    之混凝土試體抗壓不合格與上訴人工程之延誤，二者間確有直接因果關係，甚為
    明確。被上訴人雖稱：自證人張金河之證詞，可知上訴人於系爭基樁檢查時仍持
    續施作云云，惟依工程日報表所載，上訴人於九月二十日僅澆注大底二百零八立
    方公尺，遲至十月二十一日始復續行澆注三百六十九立方公尺，亦有出貨明細表
    可按（附於鑑定報告附表五），足見上訴人於八十二年九月二十五日僅能就品質
    無疑慮之樁位群，作小部分之大底灌漿作業，其他大部分之大底因有七支品質疑
    慮之樁位散備其間，致使影響後續施工進度，亦有鑑定人補充說明在卷可參（見
    更審前本院卷第一四三頁反面、第一四四頁），故上訴人就其他合格基樁予以施
    作小部分之後續工作，尚不屬鑑定報告所稱之「施作後續大底工作」；就此，鑑
    定報告書所稱之「合格部分之樁位為零星整修維護工作」，與證人張金河所述：
    「合格樁位有繼續施做，惟於不合格之七支基樁檢查合格後，正常的也還沒做完
    ，所以就一起再繼續做」等語，並無牴觸之處。是故，被上訴人稱鑑定報告與證
    人張金河之證言、工程日報表有所不合云云，尚非有據。
  (三)被上訴人另辯稱：依台電輸變電工程處北區施工處輸北五三字第八五０二─０五
    九三號函（原審卷第四十九頁）第三點謂：「另查承商（按指上訴人）於八十二
    年九月一日至八十二年十月二日期間仍持續施工，而該工程第二期工期為四三０
    天，基樁僅為全部工程之一部份，又係屬初期工作，實難以評估是否延誤工程進
    度，但該工程完成後該期之工期經核計逾期三十二天，依契約規定罰鍰新台幣九
    十九萬元」等語，惟業主台電公司僅函覆其難以評估，被上訴人尚不得以此函文
    遽以認定上訴人並無延誤工期。至被上訴人另以：基樁僅為全部工程之一部分，
    屬初期工作，而全部工期長達四百三十天，況上訴人在三百餘日之工作日，何以
    不趕工云云置辯，惟查試體送壓驗不合格乃被上訴人提供之混凝土所致，上訴人
    並不負有任何趕工之義務，尚難謂上訴人在以後施工未將落後之工期趕上即有違
    誠信原則。是故，被上訴人所辯各節，殊非可採。
  (四)依上所述，因被上訴人提供之混凝土施作之基樁七支有試體強度不合格之情事，
    致上訴人必須花費時間再為試體強度檢查及作鑽心試驗，就此七支基樁無法施作
    後續作業，使上訴人無法完成後續之工作，上訴人之工期已受影響至明。緣於證
    人張金河證陳：「根據日報表，很難看出不合格的檢查了多久時間」（更審前本
    院卷第三十九頁），故無法自工作日報表之記載，直接估算上訴人因試體不合格
    致延誤之工期時間。惟本院參酌台電公司八十六年四月二十一日輸北五（三）字
    第八六○三─一○八○Ａ號函（更審前本院卷第五十五、五十六頁）所載：「四
    ：八十二年九月一日發現試體抗壓強度度不合格，工程進度無落後」、「八：八
    十二年九月二十九日鑽心試驗合格後，前項『椿帽、柱筋、組模、配符、混凝土
    主變基礎版配筋、組模、混凝土』於八十二年十月四日完成，當完成時整個工程
    進度落後百分之四」（更審前本院卷第五十五、五十六頁），可知自被上訴人之
    試體於八十二年九月一日壓驗不合格開始，至十月四日完成該時期工作止，工作
    進度落後百分之四，以全部工期四百三十天計算，即上訴人自九月一日至十月四
    日期間工作延宕十七．二天（430  x 4% = 17.2），中華民國建築技術學會亦同
    此鑑定見解，尚非無據。惟應再予檢討者，係上訴人於此期間內延宕之十七．二
    天，是否均應由被上訴人負責？經查兩造會同台電公司為鑽心取樣，嗣於九月二
    十九日鑽心取樣試驗合格，上訴人本應於翌日即九月三十日復工，雖九月三十日
    為中秋節，惟此國定假日本非工作天，並非因被上訴人而致延誤，自應予以扣除
    ；且上訴人本得於十月一日復工，惟其至十月二日始行復工，則被上訴人對於上
    訴人未於十月一日復工亦不應負責。是故，上訴人工期延宕之十七．二天應再扣
    減二天，即十五．二天歸由被上訴人負責賠償，方屬合理公允。
六、本件上訴人因被上訴人提供之混凝土試體試驗不合格，致工期延誤，以十五．二
    天為合理，依上訴人與業主台電公司之合約，每逾一天罰三萬元，則此四十五萬
    六千元應由被上訴人負責賠償（15.2×30000=456000），而上訴人已被罰扣款，
    亦有第十一次部分八款核付書（原審被證八）、台電公司八十五年三月四日輸北
    五三字第八五０二─０五九三號函（本院卷第八十頁）可稽，故被上訴人辯稱：
    上訴人並無賠付情事，自無可採，從而上訴人得以上開四十五萬六千元與其應付
    與被上訴人之貨款為抵銷。
七、末查上訴人主張被上訴人於原審判決後，已提供擔保實施假執行，於八十五年十
    二月九日由臺灣臺北地方法院民事執行處發函通知被上訴人領取本件貨款一百二
    十萬五千一百一十六元及自八十四年三月一日起算之法定遲延利息、執行費八千
    七百一十六元等情，有臺灣臺北地方法院民事執行處函一件附本院卷可參，被上
    訴人未予爭執，可堪採信。本件上訴人之抵銷抗辯於四十五萬六千元之範圍內為
    有理由，已如前述，則上訴人依民事訴訟法第三百九十五條第二項規定，請求被
    上訴人返還上開受償之貨款本金於四十五萬六千元之範圍內，及自被上訴人受償
    後之八十六年九月五日起算之法定遲延利息，核屬有據。
八、綜上所述，被上訴人依買賣之法律關係，訴請上訴人給付貨款一百二十萬五千一
    百一十六元，上訴人主張之四十五萬六千元範圍內抵銷之抗辯為有理由，則被上
    訴人得請求上訴人給付貨款七十四萬九千一百十六元及自民國八十四年三月一日
    起至清償日止按週年利率百分之五計算之利息。上訴人就原審判決之六十八萬九
    千一百一十六元本息部分並未不服而告確定，而僅就其餘五十一萬六千元之本息
    部分提起上訴，其中四十五萬六千元上訴人所為抵銷之抗辯為有理由，故原判決
    除確定部分外之四十五萬六千元本息部分（即超過六萬元）為上訴人敗訴之判決
    ，並為假執行之宣告，尚有未洽，上訴意旨就此部分指摘原判決不當，求予廢棄
    改判，為有理由。至於原判決除確定部分外之六萬元本息部分予以准許，並判命
    上訴人給付及為假執行之宣告，核無違誤，上訴意旨仍予指摘求予廢棄，為無理
    由，應駁回其上訴。另因被上訴人於原審判決後已提供擔保實施假執行，而受償
    本件貨款本金及利息，本院爰依民事訴訟法第三百九十五條第二項規定，判決如
    主文第四項所示。
九、據上論結，本件上訴人之上訴為一部有理由，一部無理由，並依民事訴訟法第四
    百五十條、第四百四十九條第一項、第七十九條但書、第四百六十三條、第三百
    九十五條第二項，判決如主文。
中      華      民      國    八十九    年      五      月      十      日
                            民事第四庭
                                審判長法  官  李  瓊  蔭
                                      法  官  楊  豐  卿
                                      法  官  林  金  吾
右正本係照原本作成。
不得上訴。
中      華      民      國    八十九    年      五      月      十一    日
                                      書記官  張  淑  芳


司法院資訊處製作；財團法人民間司法改革基金會備份。
